臺灣嘉義地方法院民事判決
111年度嘉簡字第157號
原      告  陳維倫  
訴訟代理人  湯光民律師
複  代理人  江冠瑩  
被      告  王碧珠  
訴訟代理人  林柏憲  
上列當事人間請求侵權行為損害賠償（交通）事件，原告就本院
110年度朴交簡字第121號刑事過失傷害案件提起附帶民事訴訟，
經本院刑事庭以110年度朴交簡附民字第17號裁定移送前來，本
院於民國111年4月19日言詞辯論終結，判決如下：
    主      文
被告應給付原告新臺幣151,050元，及自民國110年11月2日起至
清償日止，按週年利率百分之5計算之利息。
原告其餘之訴駁回。
本判決原告勝訴部分得假執行。
    事實及理由
一、原告主張：
　㈠被告於民國（下同）109年7月11日14時48分許，駕駛車牌號
    碼000-0000號自用小客車，沿嘉義縣太保市臺18號省道由北
    往南方向行駛，途經與嘉58號縣道之交叉路口時，其行向為
    直行紅燈右轉箭頭綠燈，被告原應注意汽車行駛至行車管制
    號誌之交叉路口，其行進應遵守燈光號誌之指示，而依當時
    天候晴、日間自然光線、柏油路面乾燥無缺陷、無障礙物且
    視距良好之情形，並無不能注意之情事，竟仍疏未注意，貿
    然違規闖越紅燈號誌直行欲通過路口。適有原告駕駛車牌號
    碼000-0000號自用小客車，沿嘉58號縣道由東往西方向直行
    通過該路口，見狀閃避不及，兩車因而發生碰撞（下稱系爭
    事故），致原告受有左第三掌骨閉鎖性骨折及韌帶損傷之傷
    害，案經臺灣嘉義地方檢察署檢察官以110年度偵字第2893
    號對被告涉犯過失傷害聲請簡易判決處刑，由鈞院以110年
    度朴交簡字第121號刑事判決判處罪刑確定。
  ㈡原告應得請求被告賠償損害合計新臺幣（下同）685,850元：
  ⒈按「因故意或過失，不法侵害他人之權利者，負損害賠償責
    任」、「不法侵害他人之身體或健康者，對於被害人因此喪
    失或減少勞動能力或增加生活上之需要時，應負損害賠償責
    任」、「不法侵害他人之身體、健康、名譽、自由、信用、
    隱私、貞操，或不法侵害其他人格法益而情節重大者，被害
    人雖非財產上之損害，亦得請求賠償相當之金額」，民法第
    184條第1項前段、第193條第1項、第195條第1項分別定有明
    文。而本件被告因過失傷害案件對原告有侵權行為，業如前
    述，被告自應負損害賠償責任。茲就原告請求被告賠償之項
    目及金額逐項析述如下： 
  ⑴醫療費用部分計5,850元：
　　原告因系爭事故支出醫療費用目前合計5,850元，有陽明醫
    院醫療費用收據足資證明，目前仍需持續門診追蹤。
　⑵不能工作損失部分計18萬元：
　　原告因系爭事故受有左第三掌骨閉鎖性骨折及韌帶損傷之傷
    害，經醫囑指示需休養4個月，左手不宜出力，於休養期間
    自無法從事經濟工作。而依民法第193條規定請求所謂減少
    及殘存勞動能力之價值，應以被害人之能力在通常情形下可
    能取得之收入為標準。查原告係任職於青興果菜行，自108
    年5月14日起之每月薪資為45,000元，有在職證明書及勞保
    投保資料明細可證，堪認原告於4個月之休養期間，在通常
    情形下至少可取得該部分工資收入，是原告以此基礎計算請
    求被告應賠償原告因減少勞動能力致不能工作之金額為18萬
    元（計算式：45,000×4＝180,000）。
  ⑶精神慰撫金部分計50萬元：
    按不法侵害他人之權利，被害人受有非財產上之損害，請求
    加害人賠償相當金額之慰撫金時，法院對於慰撫金之量定，
    應斟酌實際加害情形、所造成之影響、被害人痛苦之程度、
     兩造之身分、地位、經濟情形及其他一切狀況為之（最高
    法院5l年臺上字第223號判例意旨參照）。本件原告因系爭
    事故所受傷害現仍需持續門診追蹤，頻繁往返醫療院所，並
    因身體傷害導致生活不便。又系爭事故經車鑑會初鑑及覆議
    ，均認定原告無肇事因素，且被告亦有駕駛業務致死之前科
    紀錄，對於交通安全屢屢無法善盡注意義務，則原告顯然因
    無妄之災，飽受生理、心理及精神上之痛苦。又原告為大學
    畢業、未婚，目前月薪約5萬元，尚未因系爭事故受有強制
    險之賠付。是本件斟酌被告之侵害程度、家庭經濟狀況，及
    原告所受傷害、痛苦程度等一切情狀，原告認被告應賠償精
    神慰撫金50萬元。
　⒉綜上所述，原告爰依民法侵權行為法律關係，請求被告為損
    害賠償等語。
　㈢並聲明：被告應給付原告685,850元，及自刑事附帶民事訴訟
    起訴狀繕本送達翌日起至清償日止，按週年利率5%計算之利
    息。
二、被告則以：
　㈠對於原告主張5,850元醫療費用部分（已提出醫療單據），被
    告無異議。
  ㈡原告為青興果菜行之負責人，旗下員工共計15人（有104人力
    銀行資料截圖為證），原告身為公司負責人理應不用擔任搬
    運貨品之工作，只需在公司經營策略上運籌帷幄，且原告僅
    左手中指受傷並非無法行動或完全喪失工作能力，以其自行
    投保之全薪45,000元為基準顯無理由，實務多以基本工資作
    為判斷基準，又原告僅受有中指骨折之傷害並非完全喪失工
    作能力，且其工作亦非須高勞力或頻繁使用手指之工作，經
    被告訴訟代理人評估，工作能力減損部分應以每月2,000元
    為宜即總給付8,000元。
  ㈢按非財產之損害賠償係以人格權遭遇侵害，使精神上受有痛
    苦為必要，其核給之標準固與財產上損害之計算不同，然非
    不可斟酌雙方身分資力與加害程度，及其他各種情形核定相
    當之數額（最高法院51年台上字第223號判例意旨可資參照
    ）。被告年屆73歲，患有帕金森氏症，現由女兒扶養中，並
    無財力支付賠償金額，且女兒亦屬一般上班族無法提供大筆
    金錢供母親賠償，懇請鈞長綜合考量財產所得調件明細表所
    示兩造之財產狀況，並衡量兩造之學歷、身分地位、經濟能
    力、家庭狀況，並審酌原告所受傷害之程度等一切情狀，將
    精神撫慰金部分酌減至3萬元為宜等語。
  ㈣並聲明：原告之訴駁回。
三、得心證之理由： 
　㈠按因故意或過失，不法侵害他人之權利者，負損害賠償責任
    ；汽車、機車或其他非依軌道行駛之動力車輛，在使用中加
    損害於他人者，駕駛人應賠償因此所生之損害；不法侵害他
    人之身體或健康者，對於被害人因此喪失或減少勞動能力或
    增加生活上之需要時，應負損害賠償責任；不法侵害他人之
    身體、健康、名譽、自由、信用、隱私、貞操，或不法侵害
    其他人格法益而情節重大者，被害人雖非財產上之損害，亦
    得請求賠償相當之金額；民法第184條第1項前段、第191條
    之2前段、第193條第1項及第195條第1項前段分別定有明文
    。次按汽車行駛至交岔路口，應遵守燈光號誌；車輛面對圓
    形紅燈表示禁止通行，不得超越停止線或進入路口，道路交
    通安全規則第102條第1項第1款及道路交通標誌標線號誌設
    置規則第206條第5款第1目分別定有明文。原告主張之上開
    事實，業經本院調閱本院110年度朴交簡字第121號刑事卷宗
    查核屬實，並有該案刑事判決在卷可稽，復為被告所不爭執
    ，自堪信為真實。查被告駕車行至行車管制號誌交岔路口，
    未遵行車號誌闖紅燈而進入該交岔路口致與系爭車輛發生碰
    撞，顯然違反道路交通安全規則第102條第1項第1款及道路
    交通標誌標線號誌設置規則第206條第5款第1目之規定，顯
    有過失，且被告之過失行為與原告所受損害間，具有相當因
    果關係，被告自應負侵權行為損害賠償責任。茲就原告請求
    賠償之各項損害金額，審酌如下：
  ⒈醫療費用：
    原告主張因本件車禍受傷支出醫療費用5,850元，業據提出
    陽明醫院醫療費用收據為證，並為被告所不爭執，是其此部
    分請求，自屬有據。
  ⒉不能工作損失：
    原告主張其任職於青興果菜行，自108年5月14日起之每月薪
    資為45,000元，因本件車禍受傷休養4個月無法工作，因而
    受有工作收入損失18萬元等語，經查，依卷附陽明醫院出具
    之診斷證明書醫囑記載：需休養4個月等語，堪認原告主張
    因傷需療養不能工作期間4個月為適當。原告固主張每月薪
    資為45,000元，惟為被告否認，原告主張固據提出青興果菜
    行出具之在職證明書、勞保被保險人投保資料明細為證，惟
    在職證明書為原告自為商號負責人所出具證明，又其投保薪
    資45,800元即為負責人之投保級距，尚難遽認原告每月領有
    薪資45,000元，卷內復無其他之收入資料足資證明原告實際
    所得，依原告之年齡、能力、技能、社會經驗等觀之，在通
    常情形下，其從事勞動工作每月可能之收入，至少應不低於
    基本工資，本院認以事發當時法定基本工資每月23,800元為
    本件計算基礎，應稱合理，依此計算，堪認原告因傷不能工
    作之損害為95,200元（計算式：23,800×4＝95,200）。
  ⒊精神慰撫金：
    按非財產之損害賠償係以人格權遭遇侵害，使精神上受有痛
    苦為必要，其核給之標準固與財產上損害之計算不同，然非
    不可斟酌雙方身分資力與加害程度，及其他各種情形核定相
    當之數額（最高法院51年台上字第233號民事判決可資參照
    ）。本院參酌財產所得調件明細表所示兩造之財產狀況，並
    衡量兩造之學歷、身分地位、經濟能力、家庭狀況，並審酌
    本件被告侵權行為之情節、原告所受傷害之程度等一切情狀
    ，認原告請求被告賠償精神慰撫金，以5萬元為適當。
　⒋以上合計原告所受損害之金額為151,050元（計算式：5,850＋
    95,200＋50,000＝151,050）。
  ㈡綜上所述，原告依侵權行為之法律關係，請求被告給付151,0
    50元，及自刑事附帶民事訴訟起訴狀繕本送達翌日即110年1
    1月2日起至清償日止，按週年利率5%計算之利息，為有理由
    ，應予准許；逾此範圍之請求，則無理由，應予駁回。
四、本件事證已臻明確，兩造其餘攻擊防禦方法，核與判決結果
    不生影響，爰不逐一論述。
五、本判決原告勝訴部分，係依民事訴訟法第427條訴訟適用簡
    易程序為被告敗訴之判決，依同法第389條第1項第3款規定
    ，應依職權宣告假執行。
六、本件原告提起刑事附帶民事訴訟，由本院刑事庭依刑事訴訟
    法第504條第1項之規定裁定移送前來，依同條第2項規定，
    依法免徵第一審裁判費，且本件訴訟繫屬期間亦未增生訴訟
    費用，尚無訴訟費用負擔問題，併此敘明。
中　　華　　民　　國　　111 　年　　5 　　月　　3 　　日
                  臺灣嘉義地方法院嘉義簡易庭
                                  法　官　孫偲綺
以上正本係照原本作成。
如對本判決上訴，須於判決送達後20日內向本庭（嘉義市文化路
308之1號）提出上訴狀（均須按他造當事人之人數附繕本）。如
委任律師提起上訴者，應一併繳納上訴審裁判費。
中　　華　　民　　國　　111 　年　　5 　　月　　3 　　日
                                  書記官  李珈慧